【裁判字號】    91,交易,567
【裁判日期】    920414
【裁判案由】    過失傷害
【裁判全文】
臺灣桃園地方法院刑事判決                        九十一年度交易字第五六七號
    公  訴  人  臺灣桃園地方法院檢察署檢察官
    被      告  乙○○
右列被告因過失傷害案件，經檢察官提起公訴（九十一年度偵字第八五四二號），及
移
    主  文
乙○○因過失傷害人，處有期徒刑參月，如易科罰金，以參佰元折算壹日。
    事  實
一、乙○○於民國九十一年三月九日下午，駕駛車牌號碼ＥＬ─九０七七號自用小客
    車，沿未劃分快慢車道之桃園縣平鎮市○○路由平鎮往龍潭方向行駛，嗣於同日
    下午三時二十分許，途經該路與東西向快速道路高架橋下之交岔路口，欲右轉東
    西向快速道路高架橋下，改往觀音方向行駛時，本應注意轉彎車應暫停讓直行車
    先行，且駛至路口後再行右轉，而依當時情形，又無不能注意之情事，竟於行駛
    平鎮市○○路右轉車道至上開交岔路口行人穿越道前方之停止線時，疏未注意後
    照鏡死角處即右後方是否有來車，即貿然提前右轉，致所駕駛之自小客車右後方
    擦撞到同向靠右往龍潭方向直行、由丙○○所騎乘之車牌號碼ＩＵＶ─二一六號
    重型機車之左煞車桿，丙○○因而重心不穩，人車倒地，受有左橈尺股粉碎性骨
    折、左肩挫傷及右手拇指關節脫臼等之傷害。嗣乙○○在有權偵查機關發覺其上
    開犯罪前，報警處理，並將丙○○送醫，自首其犯罪，並願接受裁判。
二、案經乙○○自首暨丙○○訴由桃園縣政府警察局平鎮分局報請臺灣桃園地方法院
    檢察署檢察官偵查起訴及移送併辦。
    理  由
一、訊據被告乙○○固坦承曾於右揭時地駕車行經上開肇事地點，與告訴人丙○○發
    生碰撞，致丙○○受有右揭傷害等情不諱，惟辯稱：若係伊擦撞告訴人，刮痕會
    往後，但伊自小客車擦撞之刮痕是往前拉，顯然是被害人擦撞伊，並非伊開車去
    擦撞被害人，伊並沒有過失云云。惟查：
（一）右揭犯罪事實業經告訴人丙○○指訴綦詳，並經證人甲○○證述屬實，並有道
      路交通事故調查報告表、驗傷單各一紙、及現場照片九張在卷可稽（見偵查卷
      第一一頁至第一四頁、第一九頁）。而從證人甲○○之證述、卷附道路交通事
      故調查報告表所記載內容及現場照片觀察，肇事後，被告乙○○所駕駛之車牌
      號碼ＥＬ─九０七七號自用小客車右後方有撞球之刮痕，被害人之機車左煞車
      桿斷裂，左倒於邊線上，致於行人穿越道至電線桿間之邊線外留下長０．四公
      尺、０．三公尺之刮地痕。又被告及被害人於警訊、本院審理中均供稱發生擦
      撞之位置係在平鎮市○○路右轉車道上（第三車道）等語（見偵查卷第四頁反
      面、第七頁反面），可知肇事地點確係在中豐路之右轉車道上無訛。若係被害
      人擦撞被告之自小客車右後方，則被害人倒地之位置應在右轉車道上，怎會倒
      在邊線外？又被告怎會渾然不知，須證人甲○○提醒後才停車？參以因汽車後
      照鏡之角度設計，往往會出現視線上之死角，尤其在其他車輛極為靠近時，愈
      是會產生諸多死角，從而於駕駛自小客車時，若遇有需轉彎、轉換車道時，駕
      駛者除需注意各個後視鏡外，尤需以傾身等方式注意車旁及車後是否有來車駛
      近，被告於發生擦撞後尚渾然不知，待證人甲○○呼叫後始停車，可知本件事
      故之發生，實係被告於右轉彎時，僅憑注意後照鏡即貿然右轉，而未能善盡注
      意後方是否尚有直行車，致擦撞被害人，告訴人顯然是遭被告右轉擦撞後，才
      往右邊滑行，致重心不穩左倒無訛。又依現場照片觀察，該路口前方停止線至
      交岔路口間，尚有一行人穿越道，被告於警訊中供承於停止線前右轉時發生擦
      撞等語（見偵查卷第四頁反面），故本件被告有轉彎車未讓直行車先行，且未
      達路口即提前搶道右轉之過失無訛。被告辯稱係告訴人撞擊伊云云，與事實不
      符。至於告訴人指訴被告未顯示方向燈部分，尚難僅憑告訴人之唯一指訴為認
      定之證據。另公訴人認被害人亦有未注意車前狀況之過失，如前所述，本件事
      故之發生並非被害人撞擊被告之上開自小客車，且亦非被害人之前方與被告自
      小客車擦撞，故公訴人認被害人亦有未注意車前狀況之過失，容有誤會。再者
      ，被告事後提出其所駕駛之自小客車車損照片與警察於案發後所拍攝之車損照
      片不同，自以警察採證之照片為可採，均附此敘明。
（二）按汽車行駛至交岔路口，右轉彎時，應駛至路口後再行右轉，且轉彎車應讓直
      行車先行，道路交通安全規則第一百零二條第一項第三款、第六款分別定有明
      文。被告既領有駕駛執照，其於右揭時地駕車自應遵守上述道路交通安全規定
      ，且依當時情形亦非不能注意，竟疏未注意讓直行車先行，且未至路口即貿然
      右轉，因而肇禍，自應負過失責任，且被告之過失行為與被害人丙○○之傷害
      間有相當因果關係。
（三）綜上所述，本件事證明確，被告犯行洵堪認定，應予依法論科。
二、核被告所為，係犯刑法第二百八十四條第一項前段之過失致傷害罪。被告在肇事
    後，犯罪被發覺前，即主動報警處理，自首其犯行，已據其於本院審理中供承在
    卷，並經證人甲○○、李文生證述屬實，應依刑法第六十二條前段之規定減輕其
    刑。爰審酌被告之素行尚佳、過失之程度、告訴人所受傷勢，及犯罪後尚未與告
    訴人達成和解等一切情狀，量處如主文所示之刑，並諭知易科罰金之折算標準。
    又臺灣桃園地方法院檢察署移送併辦（九十一年度偵字第一一三四九號）部分，
    經查與本院前開論罪科刑部分為同一事實，附此敘明。
據上論斷，應依刑事訴訟法第二百九十九條第一項前段，刑法第二百八十四條第一項
前段、第六十二條前段、第四十一條第一項前段，罰金罰鍰提高標準條例第一條前段
、第二條，判決如主文。
本案經檢察官鍾和憲到庭執行職務
中      華      民      國    九十二    年      四      月     十四     日
                                  臺灣桃園地方法院交通法庭
                                       法  官   曾  正  耀
右正本證明與原本無異。
如不服本判決，應於判決送達後十日內向本院提出上訴狀( 應附繕本 )，上訴於
臺灣高等法院。
                                       書記官   文  巧  雲
中      華      民      國    九十二    年      四      月十五    日
附錄本件論罪科刑法條
刑法第二百八十四條
因過失傷害人者，處六月以下有期徒刑、拘役或五百元以下罰金，致重傷
者，處一年以下有期徒刑、拘役或五百元以下罰金。
從事業務之人，因業務上之過失傷害人者，處一年以下有期徒刑、拘役或
一千元以下罰金，致重傷者，處三年以下有期徒刑、拘役或二千元以下罰
金。


司法院資訊處製作；財團法人民間司法改革基金會備份。
